臺灣高雄地方法院民事判決
110年度訴字第1227號
原      告  鑫亦展不動產有限公司

法定代理人  黃奕家  
被      告  洪鈴雅  
訴訟代理人  謝佳蓁律師
上列當事人間請求給付違約金事件，本院於民國111年11月4日言
詞辯論終結，判決如下：
    主      文
被告應給付原告新臺幣25萬元，及自民國110年9月4日起至清償
日止，按週年利率百分之5計算之利息。
原告其餘之訴駁回。
訴訟費用由被告負擔10分之3，餘由原告負擔。
本判決原告勝訴部分，得假執行；但被告如以新臺幣25萬元為原
告預供擔保，得免為假執行。
原告其餘假執行之聲請駁回。
    事實及理由
一、原告主張：坐落高雄市○○區○○段00地號土地所有權應有部分
    545/100000及同段78建號建物（門牌號碼高雄市○○區○○○路0
    0號0樓，下稱系爭房屋，與上開土地以下合稱系爭房地），
    為被告所有。被告於民國110年1月8日與伊公司簽訂專任委
    託銷售契約書（下稱系爭契約），委由伊公司代為銷售系爭
    房地，約定委託銷售期間自110年1月8日起至110年4月30日
    止，委託銷售總價為新臺幣（下同）1,350萬元，嗣後兩造
    於110年3月3日簽訂委託銷售內容變更同意書，將委託銷售
    期間延長至110年5月31日。詎其後被告竟於委託銷售期間內
    之110年3月27日，自行將系爭房地出售予訴外人郭佳恩，並
    於同年5月3日辦畢所有權移轉登記，依系爭契約第11條第1
    項第1款規定，視為伊公司已完成仲介之義務，伊公司得請
    求被告給付按委託銷售總價即1,350萬元百分之6計算之違約
    金共81萬元等情，並聲明：㈠被告應給付原告81萬元，及自
    起訴狀繕本送達翌日起至清償日止，按週年利率百分之5計
    算之利息。㈡原告願供擔保，請准宣告假執行。
二、被告則以：伊於109年間即委由訴外人永慶不動產加盟店（
    下稱永慶不動產）銷售系爭房地，此情並據伊於簽訂系爭契
    約時如實告知原告，則原告於此情形仍願與伊簽訂系爭契約
    ，即不能再以伊於委託銷售期間內自行出售系爭房地為由，
    而依系爭契約第11條第1項第1款規定，請求伊給付違約金，
    否則即與誠信原則有違。且原告於110年3月14日向伊表示不
    欲向伊請求其已支出之裝燈、燒符、清潔打掃及刊登廣告費
    用，應認原告已有拋棄上開違約金請求權之意，而不得再請
    求伊為給付。又縱認原告得請求伊給付違約金，惟原告僅完
    成裝燈、燒符、清潔打掃及刊登廣告等服務，進行程度甚少
    ，應認其本件請求違約金81萬元，金額顯屬過高，亦應予酌
    減等語，資為抗辯，並聲明：㈠原告之訴及假執行之聲請均
    駁回。㈡如受不利之判決，被告願供擔保請准宣告免為假執
    行。
三、兩造不爭執事項：
㈠、系爭房地為被告所有。
㈡、兩造於110年1月8日簽訂系爭契約及不動產委託銷售標的現況
    說明書，約定委託銷售總價為1,350萬元，委託銷售期間自1
    10年1月8日起至110年4月30日止，由原告代為尋找買受人。
    嗣兩造於110年3月3日簽訂委託銷售內容變更同意書，將委
    託銷售期間延長至110年5月31日。
㈢、被告之母許馨月於兩造簽訂系爭契約及不動產委託銷售標的
    現況說明書前之109年7月28日，以被告之名義出面與永慶不
    動產簽訂專任委託銷售契約書、標的物現況說明書及委託事
    項變更契約書，約定委託銷售價格為1,300萬元，委託銷售
    期間自109年7月28日起至109年12月31日止。其後被告於110
     年1月1日自行出面與永慶不動產簽訂委託事項變更契約書
    ，變更委託期間為自110年1月1日起至110年7月30日止。
㈣、原告於委託銷售期間，委請他人至系爭房屋裝設電燈、請民
    俗專家至屋內燒符、請人清潔打掃及刊登銷售廣告，另分別
    於110年1月23日、110年2月26日尋得訴外人李偉銘、汪永佳
    願以1,100萬元、1,250萬元之價格買受系爭房地，並簽訂買
    賣議價委託書。
㈤、系爭房地嗣經永慶不動產於110年3月27日尋得郭佳恩與被告
    簽訂買賣契約，由郭佳恩以1,340萬元買受系爭房地，被告
    於110年5月3日將系爭房地所有權移轉登記予郭佳恩。
四、本件之爭點為：原告依系爭契約第11條第1項第1款規定，請
    求被告給付違約金81萬元，有無理由？茲論述如下：
㈠、按系爭契約第11條第1項第1款規定：「委託期間內，委託人
    （按即被告，下同）自行將房地產標的物出售、出租或經由
    第三人介紹或其他類似之銷售行為者，視為受託人（按即原
    告，下同）已完成仲介之義務，委託人仍應支付受託人以委
    託銷售總價百分之6計算之違約金，並應全額一次付予受託
    人」，有系爭契約在卷可稽（見本院卷一第17至19頁）。
㈡、經查，兩造於110年1月8日簽訂系爭契約，約定委託銷售總價
    為1,350萬元，委託銷售期間自110年1月8日起至110年4月30
    日止，由原告代為尋找買受人，兩造復於110年3月3日簽訂
    委託銷售內容變更同意書，將委託銷售期間延長至110年5月
    31日，其後永慶不動產於110年3月27日為被告尋得郭佳恩願
    以1,340萬元買受系爭房地，經被告於110年5月3日將系爭房
    地所有權移轉登記予郭佳恩之事實，為兩造所不爭執，並有
    系爭契約、委託銷售內容變更同意書及高雄市政府地政局三
    民地政事務所檢送本院之系爭房地所有權移轉登記資料在卷
    可稽（見本院卷一第17至19頁、第47頁、第87至117頁），
    堪認原告主張被告於委託銷售期間內，自行出售系爭房地，
    而有系爭契約第11條第1項第1款所定之情形一節屬實。被告
    既有系爭契約第11條第1項第1款所定之情形，則原告依該規
    定，請求被告給付違約金，於法即屬有據。
㈢、被告雖辯稱：原告於110年3月14日，以LINE通訊軟體向伊表
    示「要停我們幫妳這邊沒關係」、「我不能再強攻幫妳了」
    ，可見其已有終止系爭契約之意，且不願繼續處理系爭房地
    銷售事宜云云，並提出兩造間之LINE對話內容為證（見本院
    卷二第35頁）。惟徵諸上開LINE對話前後內容，原告係向被
    告表示：「如果妳媽不讓我帶看，那就不要勉強了，永慶做
    怎樣我做怎樣妳心裡知道，合約到5/30，要停我們幫妳這邊
    沒關係……做成這樣結果卻是這樣，沒關係，當妳是朋友，對
    妳有交代就好，不是我賣不掉，仁智義盡，妳知道原因，我
    不能再強攻幫妳了，因為根本不能帶……」等語，可見原告係
    因被告母親不願讓其帶看系爭房地，始為上開陳述，顯然僅
    在表達因此之故而無法繼續銷售系爭房地之意，此觀原告表
    示「不是我賣不掉」、「根本不能帶」等語亦明。又原告於
    委託銷售期間委請他人至系爭房屋裝設電燈、請民俗專家至
    屋內燒符、請人清潔打掃及刊登銷售廣告，另分別於110年1
    月23日、110年2月26日尋得李偉銘、汪永佳願以1,100萬元
    、1,250萬元之價格買受系爭房地，並簽訂買賣議價委託書
    等情，為兩造所不爭執，足見原告於委託銷售期間已有進行
    部分銷售行為，且原告以經營不動產買賣、仲介經紀為業（
    見本院卷二第61頁），其與被告簽訂系爭契約，即係為從中
    獲取服務報酬以為營利，則其在委託銷售期間內主動終止系
    爭契約，不啻使上開進行之銷售行為歸於徒勞，更喪失藉此
    獲利之機會，此情殊難想像。是被告僅擷取部分對話內容，
    即遽謂原告無意繼續銷售系爭房地，而有終止系爭契約之意
    云云，實無足取；原告主張係被告不願讓其繼續銷售系爭房
    地，而非其無意處理等語，堪予採信。
㈣、被告另辯稱：原告於簽訂系爭契約時，即已知悉伊另委由永
    慶不動產銷售系爭房地一事，本諸誠信原則，自不得依上開
    規定請求伊給付違約金云云，惟為原告所否認。查被告之母
    許馨月於兩造簽訂系爭契約及不動產委託銷售標的現況說明
    書前之109年7月28日，以被告之名義出面與永慶不動產簽訂
    專任委託銷售契約書、標的物現況說明書及委託事項變更契
    約書，約定委託銷售價格為1,300萬元，委託銷售期間自109
    年7月28日起至109年12月31日止，其後被告於110 年1月1日
    自行出面與永慶不動產簽訂委託事項變更契約書，變更委託
    期間為自110年1月1日起至110年7月30日止之事實，為兩造
    所不爭執，並有上開專任委託銷售契約書、標的物現況說明
    書及委託事項變更契約書附卷足稽（見本院卷一第127至133
    頁），可見被告係在明知其母以其名義委託永慶不動產銷售
    系爭房地之情形下，又與原告簽訂系爭契約。而徵諸被告所
    提兩造間110年3月2日之LINE對話內容，被告向原告表示：
    「當初談的也是我媽跟永慶簽的不成立合約，所以我才來請
    妳幫忙……房子雖然是我的名，但貸款利息確實不是我在支付
    」等語（見本院卷二第136頁），互核以觀，堪認原告主張
    ：伊公司簽約時雖已知悉被告另委由永慶不動產銷售系爭房
    地，但被告表示委託永慶不動產一事為其母所為，系爭房地
    為其所有，無須理會其母委託永慶不動產銷售之行為等語，
    尚非不可採信。是被告既告知原告無須理會其母另委由永慶
    不動產銷售系爭房地一事，而本於系爭房地所有人之地位與
    原告簽訂系爭契約，即應受系爭契約之拘束，其事後再以原
    告簽約時知悉上情為由，而謂原告不得本於系爭契約為請求
    ，否則違反誠信原則云云，自無足取。
㈤、被告復辯稱：原告於110年3月14日向伊表示不欲向伊請求已
    支出之裝燈、燒符、清潔打掃及刊登廣告費用，應認原告亦
    有拋棄系爭契約所定違約金請求權之意云云，並提出兩造間
    之LINE對話內容為憑（見本院卷二第35頁）。觀諸上開LINE
    對話內容，原告僅向被告表示：「裝燈4800＋請老師催3600＋
    請人清潔2000＋加買二期591廣告5000，這些費用我自己吸收
    ……」等語，絲毫未提及違約金，遑論有表示欲拋棄違約金請
    求權之意，則被告徒憑主觀臆測，空言原告有拋棄違約金請
    求權之意云云，顯與上開證據資料不符，要無足取。
㈥、系爭契約第11條乃關於「違約之處罰」，並揭示「視為受託
    人已完成仲介之義務，委託人仍應支付受託人以委託銷售總
    價百分之6計算之違約金」，堪認該條違約金性質上屬以強
    制債務之履行為目的，確保債權效力所定之強制罰，為懲罰
    性違約金。查被告雖有系爭契約第11條第1項第1款所定於委
    託銷售期間自行出售系爭房地之行為，而應給付違約金予原
    告，然觀諸系爭契約第7條所定「受託人之義務」，其中第1
    項規定：「受託人（按即原告）受託處理仲介事務應以善良
    管理人之注意為之」、第9項規定：「受託人（按即原告）
    於仲介買賣成交時，為維護交易安全，得協助辦理有關過戶
    及貸款手續」（見本院卷一第17頁），顯見原告依約應履行
    之義務，尚有確保買賣價金交付及協助過戶等事宜。則本院
    審酌原告於委託銷售期間，委請他人至系爭房屋裝設電燈、
    請民俗專家至屋內燒符、請人清潔打掃及刊登銷售廣告，另
    分別於110年1月23日、110年2月26日尋得李偉銘、汪永佳願
    以1,100萬元、1,250萬元之價格買受系爭房地，經簽訂買賣
    議價委託書等受託服務進行程度，並斟酌客觀社會經濟環境
    、被告違約情節及原告所受損害，暨系爭契約第5條第1項規
    定買賣成交時，原告得向被告收取服務報酬數額為實際成交
    價之百分之4等一切情狀，因認原告請求按委託銷售總價即1
    ,350萬元百分之6計算違約金81萬元，尚屬過高，爰予酌減
    為25萬元。
㈦、至被告雖謂李偉銘、汪永佳僅分別出價1,100萬元及1,250萬
    元，均未達系爭契約所定委託銷售總價1,350萬元，無從成
    交，不能認為原告已尋得買受人云云，惟上開2人均已與原
    告簽訂買賣議價委託書，委由原告進行議價，可知已有買受
    系爭房地之意，則議價結果如何既屬未定，自難僅以其等之
    原始出價未達上開委託銷售總價，即遽謂原告尚未尋得買受
    人。是被告上開所辯，亦無足取。
㈧、從而，原告依系爭契約第11條第1項第1款規定，請求被告給
    付違約金25萬元，應予准許，逾此範圍，則不應准許。
五、綜上所述，本件原告依系爭契約第11條第1項第1款規定，請
    求被告給付其25萬元，及自起訴狀繕本送達翌日（即110年9
    月4日）起至清償日止，按週年利率百分之5計算之利息，為
    有理由，應予准許。逾此範圍，非有理由，應予駁回。本判
    決原告勝訴部分，所命被告給付之金額未逾50萬元，應依民
    事訴訟法第389條第1項第5款規定，依職權宣告假執行。此
    部分被告陳明願供擔保，請准宣告免為假執行，經核於法並
    無不合，爰酌定相當之擔保金額，併准許之。至原告敗訴部
    分，其假執行之聲請已失所依附，應駁回之。
六、本件事證已臻明確，兩造其餘攻擊防禦方法及舉證，經審酌
    後均於判決結果不生影響，爰不一一論述。至被告於本院言
    詞辯論終結後之111年11月4日下午4時19分（本件言詞辯論
    於111年11月4日上午終結），始具狀陳稱系爭契約載明放棄
    審閱期，違反消費者保護法第11條之1規定，且委託銷售內
    容變更同意書上延長委託銷售期間乃原告法定代理人自行填
    載，其對此毫不知情等語，核屬逾時提出新攻擊防禦方法，
    復未予原告辯論之機會，本院自無從加以審酌，附此敘明。
七、據上論結，本件原告之訴為一部有理由，一部無理由，依民
    事訴訟法第79條、第389條第1項第5款、第392條第2項，判
    決如主文。　　　
中　　華　　民　　國　　111 　年　　11　　月　　30　　日
                  民事第二庭    法  官  林婕妤 
以上正本係照原本作成。
如對本判決上訴，須於判決送達後20日內向本院提出上訴狀。如
委任律師提起上訴者，應一併繳納上訴審裁判費。　　　　　　
中　　華　　民　　國　　111 　年　　11　　月　　30　　日
                                書記官  黃雅慧